臺灣彰化地方法院民事裁定
110年度消債更字第25號
聲  請  人  
即債務人    張俊強  
代理人      王慧凱律師(法扶律師)
相  對  人  
即債權人    萬榮行銷股份有限公司

法定代理人  許勝發  


相  對  人  
即債權人    滙誠第一資產管理股份有限公司

法定代理人  莊仲沼  


相  對  人  
即債權人    台新資產管理股份有限公司

法定代理人  吳統雄  



相  對  人  
即債權人    滙誠第二資產管理股份有限公司

法定代理人  莊仲沼  


相  對  人  
即債權人    新加坡商艾星國際有限公司台灣分公司

法定代理人  曾慧雯  


相  對  人  
即債權人    彰化商業銀行股份有限公司

法定代理人  凌忠嫄  
代  理  人  周明秋  
相  對  人  
即債權人    元大商業銀行股份有限公司


法定代理人  翁健    
代理人兼送  
達代收人    黃勝豐  
相  對  人  
即債權人    中國信託商業銀行股份有限公司


法定代理人  童兆勤  


上列當事人聲請消費者債務清理事件，本院裁定如下：
    主  文
債務人張俊強自中華民國一一零年九月二十三日上午十時起開始
更生程序。
本件更生程序之進行由辦理更生執行事務之司法事務官為之。
    理  由
一、聲請意旨略以：聲請人目前任職於俊明工業社從事機械零件
    加工，每月收入為新臺幣（下同）20,000元。然而，伊積欠
    相對人金融機構債權人（下稱債權人）之債務為478,127元
    及其利息、違約金。聲請人前於民國110年2月9日依消費者
    債務清理條例第151條第1項規定聲請前置調解，並由最大金
    融機構債權人中國信託商業銀行代理各金融機構債權人提出
    還款協議，約定自110年3月10日起，每月還款3,008元，分5
    4期，年利率百分之5之條件，依各金融機構債權比例清償債
    務，至債務清償完畢為止，目前仍持續繳款中，惟因聲請人
    另有積欠非金融機構債權人2,456,654元，渠等表示比照前
    開條件辦理，若加入非金融機構債權人之方案，伊每期需償
    還45,494元，實無力負擔，伊確係因不可歸責於己，致履行
    協商條件有困難，爰依法聲請更生等語。
二、程序方面：
　㈠按債務人對於金融機構負債務者，在聲請更生或清算前，應
    向最大債權金融機構請求協商債務清償方案，或向其住、居
    所地之法院或鄉、鎮、市、區調解委員會聲請債務清理之調
    解。協商或調解成立者，債務人不得聲請更生或清算，但因
    不可歸責於己之事由，致履行有困難者，不在此限，消費者
    債務清理條例（下稱消債條例）第151條第1項、第7項分別
    定有明文。而消債條例第151條第7項但書規定，所謂「履行
    有困難」即是以債務人之收入，扣除自己及依法應受其扶養
    者所必要生活費用之數額，仍不足以清償協商條件所定之數
    額；又依該條96年7月11日修正立法理由，債務人依消債條
    例之規定向金融機構請求債務協商，受請求之金融機構通知
    其他債權人與債務人參與協商時，其他債權人得選擇是否參
    與協商。未參與協商之債權人，本即不受已成立協商之拘束
    ，債務人如為清償未參與協商債權人之債務致履行顯有重大
    困難者，即屬不可歸責於己。且該條但書規定並未附加「不
    可預見」之要件，亦即該事由並不以債務人「不可預見」為
    必要。該項但書規定情形，僅須於法院就更生或清算之聲請
    為裁判時存在即可，不以協商成立後始發生者為限，並與債
    務人於協商時能否預見無關。債務人於協商時縱未詳加思考
    、正確判斷，或可預見將來履行可能有重大困難而仍冒然簽
    約成立協商，亦不能據此即認其履行顯有重大困難係可歸責
    於債務人。依消債條例第151條第8項準用第7項但書規定之
    結果，亦無不同（司法院民事廳消債條例法律問題研審小組
    98年第1期民事業務研究會第22、24、26號意見可供參考）
    。
  ㈡聲請人符合消債條例第151條第7項但書「因不可歸責於己之
    事由，致履行顯有重大困難」之規定：
　1.聲請人即債務人原本與最大債權銀行即中國信託銀行訂有前
    置協商協議，約定自110年3月10日起，每月還款3,008元，
    分54期，年利率百分之5，目前依約履行中，此有中國信託
    銀行110年8月26日民事陳報狀、調解筆錄、前置調解機制協
    議書（金融機構無擔保債權）及前置調解金融機構無擔保債
    務還款分配表在卷可考（見調解卷第103頁至第107頁、本院
    卷第158頁至第165頁）附卷可憑，並經本院調閱110年度司
    消債調字第16號卷宗查閱無訛。惟就非金融機構債權人未達
    成前置協商一事，亦有調解不成立證明書為證（見調解卷第
    108頁），足信聲請人與金融機構債權人雖成立前置協商，
    然與非金融機構債權人則協商不成。
　2.聲請人自陳現從事機械零件加工，平均每月收入約20,000元
    等語，審酌聲請人與金融機構債權人成立前置協商，以聲請
    人之平均收入20,000元扣除必要生活費用15,946元及前置協
    商3,008元後，賸餘1,046元（詳下述），而非金融機構債權
    人主張比照前置協商成立條件，每月還款45,494元（計算式
    ：2,456,654÷54＝45,494，元以下四捨五入），顯非聲請人
    之資力足以負擔，故應有消債條例第151條第7項但書所定因
    不可歸責於己之事由，致履行有困難者，而得聲請本件更生
    ，先予敘明。
三、再按，債務人無擔保或無優先權之本金及利息債務總額未逾
    1,200 萬元者，於法院裁定開始清算程序或宣告破產前，得
    向法院聲請更生；債務人不能清償債務或有不能清償之虞者
    ，得依消債條例所定更生或清算程序，清理其債務，消債條
    例第42條第1項、第3條各有明文。是以，本院自應綜合聲請
    人目前全部收支及財產狀況，評估其是否有「不能清償債務
    或有不能清償之虞」，作為是否裁准更生之判斷標準。又消
    債條例第45條第1項、第16條第1項前段分別明定：「法院開
    始更生程序之裁定，應載明其年、月、日、時，並即時發生
    效力」、「法院裁定開始更生或清算程序後，得命司法事務
    官進行更生或清算程序」。經查：
  ㈠聲請人每月收入及財產狀況：
    聲請人自陳目前任職於俊明工業社從事機械零件加工，平均
    每月薪資約為20,000元，於109年領有紓困補助金10,000元
    等語，並提出俊明工業社出具之在職服務證明書為證，觀諸
    該證明書，其自109年1月1日起至109年12月，每月薪資為20
    ,000元（見本院卷第13頁）。查俊明工業社為聲請人之父所
    開設，109年度、108年度之營業收入總額分別為653,760元
    、622,845元，公司成員僅有負責人及聲請人等節，有營利
    事業所得稅結算書營業人銷售與稅額申報書及各類所得扣繳
    暨免扣繳憑單附卷可考（見本院卷第117頁至第122頁、123
    頁至第125頁及第126頁），則該企業社每月收入約5萬餘元
    ，堪信聲請人所稱每月薪資2萬元應可採信。又聲請人之勞
    保投保狀態為退保，有勞工保險被保險人投保資料在卷為憑
    （見本院卷第14頁），尚與聲請人陳述之收入相符。再經本
    院依職權調閱聲請人之財團法人金融聯合徵信中心當事人綜
    合信用報告─債務清理條例前置協商專用債權人清冊、稅務
    資料、財產清單、集中保管有價證券資料、勞工保險紀錄，
    聲請人於107年度、108年度皆未辦理綜合所得稅申報，其10
    7、108、109年度所得額分別為0元、0元及240,000元，除此
    之外，名下別無其他恆產，均互可勾稽（見本院卷第74頁至
    第75頁、第46頁、第77頁、第47頁至第53頁、第105頁至第1
    06頁）。是本院審酌上情，以聲請人聲請更生前二年之平均
    月收入20,833元作為計算聲請人目前償債能力之依據（計算
    式：(20,000×24＋10,000)÷24＝20,833，元以下四捨五入）。
  ㈡每月必要支出狀況：
　  查聲請人自陳本件聲請前2年，每月必要支出費用以15,946
    元計算，雖未見其提供任何相關憑證為據，惟按債務人必要
    生活費用，以最近一年衛生福利部或直轄市政府所公告當地
    區每人每月最低生活費1.2倍定之；而衛生福利部公告110年
    度臺灣省平均每人每月最低生活費13,288元，乘以1.2倍即
    為15,946元，是依上揭說明，債務人主張其每月個人必要生
    活費用為15,946元，合於衛福部公告之15,946元，尚屬合理
    。
  ㈢循此，以聲請人每月平均收入20,833元，扣除其每月個人必
    要生活費用支出15,946元後，每月剩餘4,887元（計算式：2
    0,833－15,946＝4,887），審酌各債權人所陳報之債務總額達
    2,941,091元【計算式：1,382,858＋464,602＋608,314＋7,364
    ＋3,411＋204,445＋164,263＋105,834＝2,941,091】，需約50.1
    5年方能清償完畢【計算式：2,941,091÷4,887÷12≒50.15】
    ，然前開金額並若加上利息、違約金，其債務金額更高，還
    款期間勢必更長。而聲請人現年45歲，距法定退休年紀僅約
    20年，足認聲請人已有不能清償其債務之情形。
四、從而，本件聲請人已有不能清償其債務之情形，有藉助更生
    制度調整其與債權人間之權利義務關係，以重建其經濟生活
    之必要；復本件查無消債條例第6條第3項、第8條或第46條
    各款所定駁回更生聲請之事由存在，債務人之無擔保或無優
    先權之債務總額亦未逾1,200萬元，則債務人提出本件更生
    之聲請，當屬有據，揆諸首揭說明，應予開始更生程序，並
    命司法事務官進行本件更生程序，爰裁定如主文。
中　　華　　民　　國　　110 　年　　9 　　月　　22　　日
                  民事第二庭    法　官　王姿婷
上為正本係照原本作成。
本件不得抗告。
本裁定已於110年9月23日上午10時公告。
中　　華　　民　　國　　110 　年　　9 　　月　　23　　日
                                書記官  吳曉玟